臺灣臺中地方法院行政訴訟判決
110年度交字第92號
原      告  白文良  
被      告  臺中市交通事件裁決處
                      設臺中市○○區○○○路00號
代  表  人  黃士哲    住同上
訴訟代理人  黃曉妍律師
上列當事人間交通裁決事件，原告不服被告民國110年2月18日中
市裁字第68-U4B010293號裁決書，提起行政訴訟，本院判決如下
：
    主  文
原告之訴駁回。
訴訟費用新臺幣參佰元由原告負擔。
    事實及理由
一、程序事項：按行政訴訟法第237 條之7 規定，交通裁決事件
    之裁判，得不經言詞辯論為之。本件屬交通裁決事件，依兩
    造所述各節及卷內資料其事證已臻明確，本院認無經言詞辯
    論之必要，爰不經言詞辯論而為判決。
二、事實概要：原告於民國110年2月7日22時20分許，駕駛號牌K
    LC-3750號營業貨運曳引車（下稱系爭車輛），行經臺中市
    龍井區南堤路(西碼頭管制站)，遭內政部警政署臺中港務警
    察總隊（下稱舉發機關）員警上前攔查，認該車疑似超載，
    即指揮該車前往5公里內之地磅站過磅，原告因「裝載爐石
    行經設有地磅5公里路段不服從交通稽查取締指揮過磅」之
    違規行為，遭員警認原告違反道路交通管理處罰條例第29條
    之2第4項之規定，當場對原告掣開第U4B010293號舉發違反
    道路交通管理事件通知單。被告續於110年2月18日以中市裁
    字第68-U4B010293號裁決書（下稱原處分），依道路交通管
    理處罰條例第29條之2第4項、第63條第1項第2款及「違反道
    路交通管理事件統一裁罰基準表及處理細則」之規定，裁處
    原告罰鍰新臺幣（下同）90,000元，並記違規點數2點。原
    告不服，提起本件行政訴訟。
三、原告主張略以：本人2月7日晚上行經西碼頭哨所沒看到警員
    攔查，直到送貨至10公里外工廠卸完貨空車出工廠，才被警
    員攔查當時狀態已是空車，空車怎會不服從過磅等語，並聲
    明：原處分撤銷，訴訟費用由被告負擔。
四、被告答辯則以：
  ㈠本件應適用之法律依據為道路交通管理處罰條例第29條之2第
    4項、第63條第1項第2款、道路交通安全規則第77條第1項第
    9款、違反道路交通管理事件統一裁罰基準及處理細則第19
    條第1項、行政罰法第7條第1項等規定。
  ㈡案經轉據舉發機關110年3月15日中港警行字第1100003120號
    函復說明略以：「旨揭車輛駕駛人於110年2月7日21時51分
    許載運爐石粉行經臺中市龍井區南堤路臺中港西碼頭管制站
    時，因有裝載貨物行經設有地磅處所5公里內路段，不服從
    員警指揮過磅違規行為，為本總隊執勤員警依法製單舉發。
    …經查執勤員警於舉發時、地發現KLC-3750號車車號及輪胎
    明顯有『重拖』現象，至管制站時駕駛人亦未依規定繳交貨物
    放行准單供查驗，判斷該車載運貨物有違規超重情形，遂鳴
    笛吹哨，朝車輛駕駛座對駕駛人告知『請跟我來過磅』，並以
    指揮棒指揮至地磅站進行檢測，惟駕駛人並不服從員警之指
    揮卻加速駛離，員警隨即跟追，然發現該車時，駕駛人已將
    所載運之爐石粉卸貨，經帶返查證，該車該趟次載運爐石粉
    總重達50.6公噸，顯逾所核定重量35公噸，違規超重屬實，
    足證駕駛人係欲規避超重重罰，不服從稽查逕行離開，並儘
    速將載運之貨物卸貨以躲避追查。綜上，本案員警依違規事
    實認定舉發，查應無違誤」。
  ㈢次查舉發機關檢附之採證光碟，確認：(一)管制站攝影機畫
    面時間0000-00-00 00：51：38時至21：52：13時系爭車輛
    由畫面下方往畫面上方行駛，行至路口處停等紅燈，接著一
    員警著反光背心拿指揮棒從系爭車輛左後方追上來，系爭車
    輛竟逕自駛離，員警又跑回畫面下方等情。(二)員警密錄器
    畫面時間2021/02/07 22：06：20時至22：28：34時畫面顯
    示系爭車輛左前車門標示「陸鋒交通公司」、「KLC-3750」
    、「聯結總重35公噸」，員警請駕駛出示證件，駕駛拿出證
    件，員警請駕駛拿出磅單，駕駛指著證件裡的磅單，員警表
    示「這張就對了啦，你確定？你確定？」，駕駛點頭，員警
    拿著磅單表示「你真的以為我無法處理你就對了啦？現在幾
    點？」，之後隨即拿著磅單，騎乘警用機車回管制站，畫面
    顯示員警手持之磅單記載日期為2121/02/07，進場時間為12
    時11分，總重為38060，員警填製舉發通知單。
  ㈣復查舉發機關檢附之系爭車輛於105號碼頭地磅出貨磅單，確
    認系爭車輛於當日21時51分磅得總重為50600公斤。
　㈤原告主張被告認不足採。蓋因依照前揭說明，道路交通管理
    處罰條例第29條之2第4項立法目的在於確保員警對於疑似超
    載車輛得以查明實際超載重量所設，系爭車輛駕駛於當日12
    時11分及21時51分之磅單顯已超過核定重量有超載之事實，
    惟系爭車輛於員警攔查指揮前往地磅處所過磅時，不顧員警
    指揮逕自駛離，致使員警無法查明攔查當時實際超載重量，
    自有處罰之必要。被告續以原處分，裁處原告罰鍰90,000元
    ，並記違規點數2點，自無違誤。並聲明：原告之訴駁回，
    訴訟費用由原告負擔。
五、本院之判斷：
  ㈠按「汽車裝載貨物行經設有地磅處所5 公里內路段，未依標
    誌、標線、號誌指示或不服從交通勤務警察或依法令執行交
    通稽查任務人員之指揮過磅者，處汽車駕駛人新臺幣9 萬元
    罰鍰，並得強制其過磅。其應歸責於汽車所有人時，除處汽
    車所有人罰鍰及記該汽車違規紀錄1 次外，汽車駕駛人仍應
    依第63條第1 項第2 款規定記違規點數2 點。」，為105 年
    11月16日修正後道路交通管理處罰條例第29條之2 第4 項所
    明定，並自106 年7 月1 日施行，其修法理由為：「一、原
    條文對於汽車違規超重之稽查，以汽車行經設有地磅處所1
    公里內之範圍為限。惟因設有固定地磅處所有限，實務上常
    見員警發現顯有超重車輛，卻因無法查明實際超載重量而無
    法舉發。倘該地點1 公里內未設有固定地磅，即無法以本條
    例第29條之2 第4 項舉發拒絕過磅，形成法令漏洞。為強化
    載重車輛管理，爰將行經設有地磅處所『1 公里內』路段之範
    圍酌予調整至『5 公里內』，以有效落實違規超重車輛之稽查
    ，維護行車安全。二、原條文拒絕過磅與違規超重之罰則顯
    失均衡，導致載重車輛以拒絕過磅規避嚴重超重之處罰。各
    警察機關舉發拒絕過磅之件數遠多於違規超載。以103 年舉
    發件數為例，各警察機關舉發違規超載計1 萬1,984 件，舉
    發拒絕過磅則有1 萬8,890件，拒絕過磅較超載之舉發件數
    多出6,906 件（+57.63% ）。顯見違規駕駛人（業者）已將
    拒磅罰鍰納入營運成本，以拒絕配合過磅之方式規避重罰，
    使超重罰則形同具文。爰加重拒絕配合過磅之罰鍰金額。另
    ，配合違規駕駛人記點、以及可歸責汽車所有人時違規車輛
    記違規紀錄外，併記汽車駕駛人違規點數等處分，以遏止違
    規行為。」。
  ㈡查本件如事實概要所述之情事，有舉發機關第U4B010293號舉
    發違反道路交通管理事件通知單、舉發機關110年3月15日中
    港警行字第1100003120號函、員警職務報告書、違規示意圖
    、採證相片暨文字說明、系爭車輛於105號碼頭地磅單、原
    處分、送達證書、違規資料查詢、汽車車籍查詢、採證光碟
    等資料附卷可稽（見本院卷第43、47-69頁），堪信為真實
    。
  ㈢原告雖主張沒看到警員攔查，直到送貨至10公里外工廠卸完
    貨空車出工廠，才被警員攔查當時狀態已是空車，空車怎會
    不服從過磅云云，惟查：
    ⒈本件舉發經過依舉發機關110年3月15日中港警行字第11000
      03120號函復說明略以：「旨揭車輛駕駛人於110年2月7日
      21時51分許載運爐石粉行經臺中市龍井區南堤路臺中港西
      碼頭管制站時，因有裝載貨物行經設有地磅處所5公里內
      路段，不服從員警指揮過磅違規行為，為本總隊執勤員警
      依法製單舉發。…經查執勤員警於舉發時、地發現KLC-375
      0號車車號及輪胎明顯有『重拖』現象，至管制站時駕駛人
      亦未依規定繳交貨物放行准單供查驗，判斷該車載運貨物
      有違規超重情形，遂鳴笛吹哨，朝車輛駕駛座對駕駛人告
      知『請跟我來過磅』，並以指揮棒指揮至地磅站進行檢測，
      惟駕駛人並不服從員警之指揮卻加速駛離，員警隨即跟追
      ，然發現該車時，駕駛人已將所載運之爐石粉卸貨，經帶
      返查證，該車該趟次載運爐石粉總重達50.6公噸，顯逾所
      核定重量35公噸，違規超重屬實，足證駕駛人係欲規避超
      重重罰，不服從稽查逕行離開，並儘速將載運之貨物卸貨
      以躲避追查。綜上，本案員警依違規事實認定舉發，查應
      無違誤」等語（見本院卷第47頁）。
    ⒉復經本院勘驗調查舉發機關提供之採證光碟，製成勘驗筆
      錄附卷為證（見本院卷第73 頁），勘驗結果為：㈠管制站
      攝影機畫面時間0000-00-00 00：51：38時至21：52：13
      時系爭車輛由畫面下方往畫面上方行駛，行至路口處停等
      紅燈，接著一員警著反光背心拿指揮棒從系爭車輛左後方
      追上來，系爭車輛竟逕自駛離，員警又跑回畫面下方。㈡
      員警密錄器畫面時間2021/02/07 22：06：20時至22：28
      ：34時畫面顯示系爭車輛左前車門標示「陸鋒交通公司」
      、「KLC-3750」、「聯結總重35公噸」，員警請駕駛出示
      證件，駕駛拿出證件，員警請駕駛拿出磅單，駕駛指著證
      件裡的磅單，員警表示「這張就對了啦，你確定？你確定
      ？」，駕駛點頭，員警拿著磅單表示「你真的以為我無法
      處理你就對了啦？現在幾點？」，之後隨即拿著磅單，騎
      乘警用機車回管制站，畫面顯示員警手持之磅單記載日期
      為2021/02/07，進場時間為12時11分，總重為38060，員
      警填製舉發通知單。
    ⒊依上開舉發經過及勘驗結果可知，舉發員警於110年2月7日
      21時51分許，於臺中市龍井區南堤路（西碼頭管制站）發
      現系爭車輛載運貨物有違規超重之情形，遂鳴笛並以指揮
      棒示意系爭車輛配合至地磅站過磅，然系爭車輛卻未服從
      員警指揮前往過磅，反而加速駛離，員警跑上前追蹤，系
      爭車輛仍未停車，嗣後員警於火力發電廠出水口附近攔查
      系爭車輛，發現系爭車輛已將載運之爐石粉卸貨，員警調
      閱載運貨物資料後，確認系爭車輛有超重之事實，當場掣
      單舉發等情。而經員警事後調閱當日系爭車輛於105號碼
      頭地磅單（見本院卷第61頁）可知，109年2月7日21時51
      分時系爭車輛磅得總重為50600公斤，顯有超載之事實，
      是員警於職務報告書稱系爭車輛有載運超重之情形等語，
      尚屬有據。故原告主張當時為空車狀態云云，即非可採。
      另原告聲稱未看見員警云云，然勘驗畫面所示，員警發現
      系爭車輛有超載之可能，即得要求原告配合前往過磅，原
      告亦有配合之義務，且系爭車輛於路口處等停紅燈時，員
      警鳴笛輔以指揮棒，並以跑步方式示意停車，依客觀上一
      般用路人之經驗，應不難發現後方有員警正在對其指揮稽
      查示意停車之行為，然原告卻不顧員警之指揮，逕自駛離
      現場，直至員警於臺中火力發電廠出水口附近之中聯資源
      公司廠區攔查系爭車輛後，原告方才接受員警攔查。從而
      ，原告駕駛系爭車輛所處位置距設有地磅處所之車行距離
      5 公里內路段，確有於上開時、地，不服從交通勤務警察
      之指揮過磅之違規行為，已違反道路交通管理處罰條例第
      29條之2 第4 項之規定。是原告上開主張，顯不足採。
  ㈣綜上所述，原告違規事證明確，被告依法所為原處分並無違
    誤，原告訴請撤銷，為無理由，應予駁回。
六、本件事證已臻明確，兩造其餘主張及陳述，經核於判決結果
    不生影響，爰不逐一論列，附此敘明。
七、本件第一審裁判費為300 元，應由原告負擔，爰確定第一審
    訴訟費用額如主文第2 項所示。
據上論結，本件原告之訴為無理由，依行政訴訟法第237 條之7
、第98條第1 項前段、第237 條之8 第1 項，判決如主文。
中　　華　　民　　國　　110 　年　　11　　月　　19　　日
　　　　　　　　　行政訴訟庭　法　官　楊萬益
以上正本證明與原本無異。
如不服本判決，應於判決送達後20日內，向本院提出上訴狀，其
未表明上訴理由者，應於提出上訴後20日內向本院補提理由書（
均須按他造人數附繕本）。上訴理由應表明關於原判決所違背之
法令及其具體內容，或依訴訟資料可認為原判決有違背法令之具
體事實。
中　　華　　民　　國　　110 　年　　11　　月　　22　　日
　　　　　　　　　　　　　　　書記官　林柏名